臺灣臺北地方法院民事判決　　　　　　　100年度再易字第6號
再審原告　　拓興營造有限公司
法定代理人　李崇豪
再審被告　　曹竟成
上列當事人間再審之訴事件，再審原告對於中華民國99年12月8
日本院99年度勞簡上字第35號確定判決，提起再審之訴，本院判
決如下：
    主  文
再審之訴駁回。
再審訴訟費用由再審原告負擔。
    理  由
一、本件再審原告於民國99年12月13日收受本院99年度勞簡上字
    第35號確定判決書，並於100年1月12日提起本件再審之訴，
    未逾民事訴訟法第500條第1項規定之提起再審之訴應於30日
    之不變期間內之規定，再審原告提起本件再審之訴，係屬合
    法，先予敘明。
二、再審原告起訴主張：
  (一)再審原告訴訟代理人於原審99年7月26日準備程序中，遭受
    命法官強迫要脅當庭撤回上訴聲明，禁止再審原告提出不真
    正預備訴之合併，否則將禁止其代理與拒為裁判上訴聲明，
    再審原告訴訟代理人受迫同意，嚴重侵害再審原告程序主體
    地位，逾越闡明權界限。又再審原告於首次準備程序即表示
    不再主張一審之攻擊防禦方法，即再審被告訂購較昂貴之A7
    09補強鋼板，致再審原告受有損害，再審原告得拒絕為待給
    付，再審被告亦希望不予調查辯論，受命法官仍以進行此部
    分審理，卻對再審原告提出主張與攻擊防禦方法不為曉諭爭
    點暨開展辯論調查，更忽略再審被告多有程序上之遲滯延誤
    ，致再審原告對審權受損，嚴重損害再審原告之公正程序請
    求權。另就零用金新台幣(下同) 4萬元爭點部分，再審原告
    並未自承再審被告領取之4萬元係零用金，而是受任人基於
    處理事務所預支之費用，並非薪資給付，原確定判決為不法
    錯誤認定，實屬突襲性裁判。
  (二)原確定判決有違背訴訟促進義務、適用委任、僱傭關係錯誤
    、舉證責任分配錯誤、違反武器平等原則及對審權之保障，
    顯違反民事訴訟法第199條、第199條之1、第221條第1項、
    第256條等規定。爰依民事訴訟法第496條第1項第1款規定提
    起再審之訴，請求廢棄原確定判決，並駁回再審被告在原審
    之訴等語。
三、本件未經言詞辯論，再審被告亦未提出書狀作何聲明或陳述
    。
四、按再審之訴顯無再審理由者，法院得不經言詞辯論，逕以判
    決駁回。民事訴訟法第502條第2項定有明文。所謂「顯無再
    審理由」，係指針對再審原告所主張之再審原因，無須另經
    調查辯論，即可判定其不足以動搖原確定判決所為判斷結果
    而言。又民事訴訟法第496條第1項第1款所謂適用法規顯有
    錯誤，係指確定判決所適用之法規，顯然不合法律規定，或
    與司法院現尚有效及大法官會議之解釋，或本院現尚有效之
    判例顯然違反者而言。又適用法規顯有錯誤，亦不包括漏未
    斟酌證據及認定事實之情形在內。且第三審為法律審，其所
    為判決，以第二審判決所確定之事實為基礎，故同條款所謂
    適用法規顯有錯誤，對第三審判決言，應以該判決依第二審
    判決所確定之事實而為之法律上判斷，有適用法規顯有錯誤
    之情形為限（最高法院60年度台再字第170號、63年度台上
    字第880號、71年度台再字第30號判例足參）。另前訴訟程
    序確定判決關於事實之認定、舉證責任之分配及證據取捨之
    當否，乃事實審法院職權行使之範圍，非屬適用法規顯有錯
    誤（最高法院95年台上字第2268號判決參照）。
五、查原確定判決以兩造間係成立勞動契約或委任契約，再審被
    告得請求再審原告給付之數額為何為兩造間訴訟之爭點，進
    行調查辯論程序，經全辯論意旨及調查證據之結果而為判決
    ，斟酌再審被告提出打卡記錄、組織圖，判斷再審被告擔任
    再審原告工務處經理期間，每日須以打卡受出勤管控，有人
    格上從屬性，工務處經理層級不高，僅為再審原告生產組織
    體系之一環，不具獨立裁量權，具備組織上從屬性，再審被
    告需親自提供勞務，具備經濟上從屬性，再審被告擔任工務
    處經理期間之法律關係為勞動關係，而非委任契約關係，自
    無委任契約相關規定之適用，再審原告不得以再審被告逾越
    委任權限，依民法第544條、第264條第1項拒絕給付委任報
    酬，再審原告既自陳4萬元款項係零用金，顯見係為支應工
    地臨時雜用所需而交付，不能認為再審被告有保管至離職再
    如數返還之義務，再審原告復未能舉證證明此一零用金之交
    付僅為特定事務，自無從認為其有何請求返還零用金4萬元
    之權利，再審原告據此為抵銷抗辯，即屬無據等情，為其得
    心證之理由。再審原告主張原確定判決就4萬元屬性錯誤認
    定為零用金，核屬法院證據取捨及認定事實之職權範疇，要
    與適用法規顯有錯誤之情形無涉。就再審被告訂購較昂貴之
    A709補強鋼板是否逾越再審原告指示範圍乙事，再審原告於
    訴訟中均一再主張，並未表明捨棄，審理中兩造就此爭點亦
    為充分攻擊防禦，再審原告所提民事撤回部分上訴暨補充理
    由狀，亦經再審原告訴訟代理人於準備程序當庭撤回，有兩
    造上訴狀、民事準備狀、綜合辯論意旨狀、答辯狀、99 年7
    月26日準備程序筆錄等附於本院99年度勞簡上字第35號卷宗
    可稽，核其聲明之證據、必要之聲明及陳述均已明瞭，並非
    再審原告於前訴訟程序中，所為聲明或陳述有不明瞭或不完
    足之處，自無適用民事訴訟法第199條、第199條之1規定行
    使闡明權之必要。是再審原告主張原確定判決違反民事訴訟
    法第199條、第199條之1、第221條第1項、第256條規定而為
    判決，有民事訴訟法第496條第1項第1款適用法規顯有錯誤
    之再審事由，自有違誤。
六、綜上所述，原確定判決並無民事訴訟法第496條第1項第1款
    規定之再審事由，再審原告提起本件再審之訴，顯無理由，
    爰依民事訴訟法第502條第2項規定，不經言詞辯論，逕以判
    決駁回之。
七、據上論結，本件再審之訴為無理由，依民事訴訟法第502條
    第2項、第505條、第78條，判決如主文。
中    華    民    國    100    年    5    月    12    日
                  民事第一庭  審判長法  官  朱漢寶
                                    法  官  劉台安
                                    法  官  熊志強
以上正本係照原本作成。
本判決不得上訴。
中    華    民    國    100    年    5    月    12    日
                                    書記官  謝盈敏